【裁判字號】    96,訴,405
【裁判日期】    970625
【裁判案由】    重傷害
【裁判全文】
臺灣雲林地方法院刑事判決               96年度訴字第405號
公  訴  人  臺灣雲林地方法院檢察署檢察官
被      告  甲○○
指定辯護人  吳聰億律師
上列被告因重傷害案件，經檢察官提起公訴（96年度偵字第1078
號），本院判決如下：
    主  文
甲○○犯重傷未遂罪，處有期徒刑貳年肆月，減為有期徒刑壹年
貳月。
    事  實
一、甲○○係受雇賴長坤為地主丙○○砍伐桂竹，於民國96年2
    月20日上午8 時許，在雲林縣古坑鄉草嶺村草嶺80號張文進
    所有之製茶廠，與張文進共同飲酒，同日上午11時許，張文
    進撥打電話邀請丙○○到場一同飲酒，至同日中午12時許，
    張文進外出用餐，僅留甲○○與丙○○在該處。丙○○因不
    滿賴長坤砍伐桂竹未給付款項，即不知去向，乃要求甲○○
    為賴長坤負責，進而與甲○○發生口角，丙○○除有丟擲物
    品及出手毆打甲○○之挑釁動作外，並欲持方型鐵椅1 張攻
    擊甲○○，而甲○○當時因受大量飲酒之影響，對外界事物
    之思考、理解、判斷等作用皆明顯較常人減退、衝動控制能
    力不佳，產生精神障礙，致其辨識行為違法及依其辨識而行
    為之能力，顯著減低，且其平日即因細故對丙○○隱忍已久
    ，復見丙○○有挑釁之動作，內心所有不滿頓時爆發，其明
    知持圓形鐵椅朝人體極脆弱之頭部毆打，極可能使人顱內出
    血、腦部受傷，受有重傷害之結果，竟萌生重傷害之犯意，
    持圓形鐵椅1 張猛力攻擊丙○○之頭部，致丙○○受有雙側
    硬膜下積水、顱內出血、多處頭皮及臉部撕裂傷、頭部外傷
    （頭部正面有約3 公分撕裂傷1 處、約1 公分撕裂傷1 處，
    頭部背面有約2 公分撕裂傷3 處，約5 公分撕裂傷1 處、約
    3 公分撕裂傷1 處）等傷害，丙○○因此倒地昏迷不醒，甲○○見狀旋持大塊紅布蓋住丙○○身體，並逃離現場。嗣丙○○之母乙○○及時抵達該處，即刻將丙○○送醫急救縫合
    傷口，惟於同年3 月28日，丙○○復因前開傷害導致顱內大
    量出血，緊急送童綜合醫院急救，該院一度發出病危通知，
    經於同日、同年4 月12日分別進行慢性硬腦膜下血腫清除手
    術，丙○○始倖免於難。丙○○雖傷勢嚴重，惟尚未達重傷
    害之結果。
二、案經丙○○訴由雲林縣警察局斗南分局報告臺灣雲林地方法
    院檢察署檢察官偵查起訴。
    理  由
一、程序部分：
  (一)按被告以外之人於審判外之言詞或書面陳述，除法律有規定
    者外，不得作為證據，刑事訴訟法第159 條第1 項定有明文
    。次按被告以外之人於審判外之陳述，雖不符刑事訴訟法第
    15 9條之1 至之4 之規定，而經當事人於審判程序同意作為
    證據，法院審酌該言詞陳述或書面陳述作成時之情況，認為
    適當者，亦得為證據；當事人、代理人或辯護人於法院調查
    證據時，知有同法第159 條第1 項不得為證據之情形，而未
    於言詞辯論終結前聲明異議者，視為有前項之同意，同法第
    159 條之5 定有明文。
  (二)證人丙○○、沈坤松、陳安靜、陳陽陀警詢筆錄為被告以外
    之人於審判外之書面陳述，因被告甲○○及其辯護人不同意
    作為證據使用，又無符合例外得作為證據之情形，依上開法
    律規定，自不得作為被告是否成立犯罪之證據，然參酌現行
    刑事訴訟法第166 條之1 第2 項、第3 項第6 款，第166 條
    之2 之規定及行反詰問時，容許以陳述人先前不一致之陳述
    作為彈劾證據之法理，非不得以之作為彈劾證據，用來爭執
    被告、證人、鑑定人陳述之證明力（參照最高法院94年度臺
    上字第6881號裁判意旨）。
  (三)除上開爭執外，被告及其辯護人對於檢察官所舉其餘所有具
    傳聞性質之書面及言詞陳述之證據能力，於本院行準備程序
    及審理時均表明同意列為證據，本院審酌該等供述證據之取
    得過程並無瑕疵，與本件待證事實間復具有相當之關聯性，
    以之為本件證據尚無不當，自得採為證據。
二、實體部分：
  (一)認定犯罪事實所憑之證據及理由：
    訊據被告甲○○固坦承有於上開時、地與告訴人丙○○發生
    衝突，並出手毆打告訴人成傷等情不諱，惟矢口否認有何重
    傷害之犯意，於警詢辯稱：我與丙○○、張文進在喝酒，後
    來張文進去外面吃飯，之後丙○○問我說他的竹圍未做收尾
    工作，我回答說我的工資都未領，工頭已經跑了，怎麼說要
    我負責，如果是要我可以啊，丙○○就不能接受，從桌上拿
    起酒瓶丟我及用拳頭打我，我都沒有回手，丙○○第2 次再
    打我，我就擋掉，丙○○就拿方型椅子要打我，我們就打起
    來了，我當時有喝酒，我很生氣就拿圓型椅子朝丙○○頭部
    攻擊，我也不知道打多少下，我看到丙○○倒地後，頭部都
    是血，我很怕就離開，我與丙○○是地主與工人關係，沒有
    仇怨，我使用圓型椅子上的血跡及頭髮是丙○○的，方型椅
    子上的血跡是我的等語（見警卷第5 頁至第6 頁、第9 頁）
    ；於檢察官偵訊時辯稱：丙○○是地主，我在他家砍桂竹，
    因為我的承包商跑路，他要我負責，但是我也沒拿到薪資，
    我是個做工的，那也不是我承包的。我的額頭受傷及手也受
    傷，他攻擊我2 次，他拿方型椅子要打我，我才拿圓型椅子
    還擊等語（見偵卷第10頁）；於本院審理辯稱：張文進外出
    吃飯，丙○○當時也喝醉，說話就不一樣，說「我跟賴先生
    從頭到尾都在那邊工作，我都沒有責任嗎」，我說「現在又
    說這些，要我負責，我只是做工的而已，我不是承包的人，
    為何要我負責，這樣哪有意思」，他就用手攬住我的肩膀，
    他不高興就搥我胸口，我將他阻擋開，後來他就拿1 個酒瓶
    從我身上砸過來，我不記得我是否有閃開，後來他才拿椅子
    砸我，我就用手阻擋，他還是繼續拿椅子、椅背打我，我才
    拿我坐的椅子抵擋，後來換我用椅子打他，他每次喝酒就動
    手打人，我們只有被他打的份，因為我們老闆砍他家的竹子
    是不用錢，我們最怕他說不讓我們砍竹子，若他不讓我們砍
    竹子，老闆就沒有錢發薪水給我們，但他常說不高興就不讓
    我們砍竹子，我們老闆會安慰我們，說丙○○喝酒時我們盡
    量閃一邊，不要跟他吵架，不然他不讓我砍竹子，老闆就沒
    工錢發給我們，所以他喝酒，我們就盡量閃一邊，他喝完酒
    後被他打也不是第1 次，因為他又拿酒杯從我頭上丟過來，
    我是被他欺負，一時氣憤才還手，當時吵架我也不知道打他
    何處，沒有要讓他死的意思，他身上的紅布我不知道是誰放
    的，我看見他躺在那邊，還看他母親來我更害怕，就趕快開
    車離開，我的額頭及手臂是跟丙○○打架受傷，腳是後來被
    人推下時受傷的等語（見本院卷第90頁至第91頁正面、第13
    1 頁）。惟查：
  1.被告甲○○係受雇賴長坤為告訴人丙○○砍伐桂竹，於96年
    2 月20日上午8 時許，在雲林縣古坑鄉草嶺村草嶺80號張文
    進所有之製茶廠，與張文進共同飲酒，同日上午11時許，張
    文進撥打電話邀請告訴人到場等情，業據被告於警詢、檢察
    官偵訊及本院審理時供述在卷（見警卷第9 頁、偵卷第42頁
    及本院卷第89頁背面至第90頁正面），並據證人即告訴人丙○○於檢察官偵訊及本院審理時證述綦詳（見偵卷第41頁至
    第42頁、本院卷第67頁至第68頁、第77頁正面），及證人張
    文進於警詢及檢察官偵訊時證述明確（見偵卷第89頁至第90
    頁、第107 頁），此外，被告於本院委請財團法人長庚紀念
    醫院嘉義分院鑑定行為時之精神狀態時，亦明確表示上情，
    有該院97年4 月20日精神鑑定報告書1 份（見本院卷第120
    頁至第123 頁），堪以認定。又告訴人抵達上址，確有與被
    告及張文進共同飲酒，嗣張文進於同日中午12時許外出用餐
    ，僅留被告與告訴人在該處一節，亦據被告於警詢、檢察官
    偵訊及本院審理時供述在卷（見警卷第9 頁、偵卷第42頁、
    本院卷第90頁正面），核與證人張文進於警詢及檢察官偵訊
    時證述之情節相符（見偵卷第89頁、第107 頁），且證人即
    告訴人之母乙○○於本院審理時證稱：要將丙○○抬上車送
    醫時，張文進才從外面回來，他一直搖手說他不知道，他沒
    在案發現場等語（見本院卷第83頁至第84頁），堪信屬實。
  2.被告於96年2 月20日中午12時許，在上址持圓形鐵椅1 張攻
    擊告訴人丙○○之頭部，致告訴人受有雙側硬膜下積水、顱
    內出血、多處頭皮及臉部撕裂傷、頭部外傷（頭部正面有約
    3 公分撕裂傷1 處、約1 公分撕裂傷1 處，頭部背面有約2
    公分撕裂傷3 處，約5 公分撕裂傷1 處、約3 公分撕裂傷1
    處）等傷害，告訴人因此倒地昏迷不醒，被告見狀旋持大塊
    紅布蓋住告訴人身體，並逃離現場，嗣乙○○及時抵達該處
    ，即刻將告訴人送醫急救縫合傷口，惟於同年3 月28日，告
    訴人復因前開傷害導致顱內大量出血，緊急送童綜合醫院急
    救，該院一度發出病危通知，經於同日、同年4 月12日分別
    進行慢性硬腦膜下血腫清除手術，告訴人始倖免於難等情，
    業經告訴人於檢察官偵訊及本院審理時證述明確（見偵卷第
    41頁至第42頁、本院卷第67頁至第79頁正面），並據證人乙○○證述綦詳（見本院卷第79背面至第84頁），又被告於警
    詢亦自承：我有拿圓形椅子朝丙○○頭部攻擊，也不知道打
    多少下，我看到丙○○倒地後，頭部都是血，我很怕就離開
    等語（見警卷第5 頁），此外，復有扣案沾滿血跡之圓形鐵
    椅1 張可證，及財團法人長庚紀念醫院嘉義分院診斷證明書
    1 紙、病歷影本1 份（見警卷第19頁、偵卷第53頁至第82
    頁）、臺灣大學醫學院附設醫院雲林分院驗傷診斷書1 紙（
    見偵卷第50頁）、童綜合醫院一般診斷書2 紙、病危通知單
    2 份（見偵卷第11 0頁至第112 頁）及現場照片15張等附卷
    可稽（見警卷第21頁至第24頁、偵卷第43頁至第46頁），應
    堪認定。
  3.依據上開臺灣大學醫學院附設醫院雲林分院驗傷診斷書、財
    團法人長庚紀念醫院嘉義分院診斷證明書、病歷影本、童綜
    合醫院一般診斷書所載，告訴人丙○○僅頭部正面及背面受
    有傷害，益見被告毆打係具有目標性，即持圓形鐵椅1 張針
    對告訴人頭部攻擊，與一般人酒後毫無目的性慌亂攻擊有異
    。又頭部係人體極脆弱之部位，倘若持鐵製物品重擊他人頭
    部，極易導致顱內出血、腦部損傷，造成身體中風、癱瘓或
    相關機能毀敗、嚴重減損，或於身體、健康重大不治或難治
    之重傷害，此為一般人客觀上所明知。再告訴人於同年3 月
    28日，因顱內大量出血緊急送童綜合醫院急救，童綜合醫院
    一度發出病危通知，歷經2 次慢性硬腦膜下血腫清除手術，
    告訴人始倖免於難，有上開童綜合醫院一般診斷書、病危通
    知單等在卷可稽，且觀諸卷附上開現場照片，發現扣案之圓
    形鐵製椅子其中2 支椅子角已經嚴重扭曲變形，並沾染大量
    血跡，地面亦留有大片血跡，均堪認被告於持圓形鐵椅1張
    攻擊告訴人頭部之際，施用力道確屬猛烈，其應係基於重傷
    害之故意而為無訛。
  4.告訴人丙○○於檢察官偵訊固證稱：我對張文進先出去吃飯
    之事無印象，過程中我與甲○○沒有吵架，直到我媽打電話
    ，我站起來準備要回家就被打，我有聽到有人喊「給他死」
    就暈了云云（見偵卷第41頁至第42頁）；於本院審理時證稱
    ：我在張文進那邊坐約將近1 個小時，張文進有邀我喝酒，
    但我說要去斗六所以不要，我只有吃東西，我只有問張文進
    為何賴先生（指賴長坤）怎麼沒來，他跟我說過年不要說那
    些，後來我就沒有說，就正常聊天說一些茶的問題，我們在
    吃東西沒有發生口角，我沒有問甲○○關於砍竹子的事情，
    那跟他沒關係，他只是受僱於人做工而已，我母親約中午12
    點多有打電話給我，叫我回家吃飯，當時張文進有在場，我
    起來轉身走2 、3 步要騎機車回家時，就被人從後腦打下去
    ，在意識還未完全模糊前，我有聽到「讓他死」，後來整個
    人就暈了，我都沒有反抗，我平常很少喝酒，我不敢肯定是
    甲○○打我，因為當時現場只有我們3 個人，我也搞不清楚
    為何會被打，現場是有酒瓶沒錯云云（見本院卷第68頁至第
    79頁正面）。然查：
    告訴人丙○○雖否認有與被告、張文進共同飲酒，及張文
      進有外出用餐等情，惟除與告訴人於警詢證稱（以下僅作
      為彈劾證人丙○○陳述證明力之證據）：「（問：你被甲○○毆打時有何人在場？）我被甲○○毆打時，我就不知
      道現場有無人員在場。」等語（見警卷第24頁）明顯不一
      致外，亦與證人張文進及被告上開供述之內容不符。又觀
      諸卷附財團法人長庚紀念醫院嘉義分院病歷影本所載（見
      偵卷第54頁），告訴人於96年2 月20日確有「alcoholism
      （酒精中毒）」之症狀，益見告訴人指證未與被告、張文
      進共同飲酒，及張文進未外出用餐云云，並非真實，不足
      採信。
    觀諸上開臺灣大學醫學院附設醫院雲林分院驗傷診斷書及
      財團法人長庚紀念醫院嘉義分院病歷影本所載（見偵卷第
      50頁、第58頁背面），告訴人頭部正面有約3 公分撕裂傷
      1 處、約1 公分撕裂傷1 處，頭部背面有約2 公分撕裂傷
      3 處，約5 公分撕裂傷1 處、約3 公分撕裂傷1 處，足見
      告訴人不僅遭被告從頭部後方攻擊，亦遭被告從頭部正面
      攻擊，是告訴人指證僅遭被告由頭部後方攻擊即不醒人事
      一節，顯與事實不符。
    稽之扣案之方型鐵椅、圓形鐵椅各1 張及現場鐵椅照片6
      張（見警卷第22頁至第24頁），發現圓形鐵椅無椅背，其
      中2 支椅子角已經嚴重扭曲變形，且該圓形鐵製座墊靠近
      2 支變形椅子角處沾染大量血跡，而方型鐵椅則有椅背，
      沾染較少血跡，且僅1 支椅子腳扭曲變形，顯見使用圓形
      鐵椅者應係抓住另2 支未變形之椅子腳攻擊或抵抗，使用
      方型鐵椅者應係抓住椅背或其他未變形之椅子腳攻擊或抵
      抗。又衡諸吾人日常生活智識，一般人持器具不斷攻擊對
      方頭部，且處於優勢地位時，除非該器具損壞不堪使用，
      鮮少會於毆打過程中，更換其他器具繼續攻擊。再上開方
      型鐵椅有椅背，重量較圓形鐵椅重，且兩側重量分佈不平
      均，使用該方型鐵椅攻擊時，需要較大力氣始有辦法舉起
      ，且不易控制施力，故被告辯稱其僅使用圓形鐵椅攻擊丙○○等語，堪信屬實。況一般人見他人持圓形鐵椅從正面
      攻擊自己，本能反應理應閃躲，並持其他器具反擊，以避
      免自己受傷，自無可能毫無反抗而任由對方毆打。是被告
      辯稱方型鐵椅係告訴人持以攻擊其本人等語，應非子虛。
      告訴人指證其於被告毆打過程，均未反抗云云，顯有悖於
      常情，不足採信。
    依被告上開所辯，其僅受雇賴長坤為告訴人砍伐桂竹，且
      平日因被告每次喝酒即出手打人等細故，對於告訴人隱忍
      已久，惟縱使如此，被告與告訴人並無深仇大恨，被告表
      面上仍試圖維持雙方和諧，不敢得罪告訴人，不可能毫無
      緣由主動攻擊告訴人，難認有非致告訴人於重傷害不可之
      動機，否則即不致與告訴人在上址共同飲酒。又若非告訴
      人與被告產生口角，進而以肢體動作挑釁被告，衡情被告
      豈有可能萌生重傷害之犯意，持圓型鐵椅一再攻擊告訴人
      之頭部？是告訴人指證自始未與被告發生衝突云云，與常
      情不符，自難採信。
    由告訴人證述與被告供述兩相比較，發現告訴人迭次證述
      均特意隱瞞有與被告及張文進共同飲酒、張文進有外出用
      餐、被告有從正面攻擊其本人等情，稽其真意，無非為掩
      蓋其與被告有發生口角、肢體衝突之事實，否則何須未據
      實陳述？相較之下，被告辯稱因告訴人要求其為雇主砍伐
      桂竹，尚未付錢即不知去向一事負責，2 人始發生口角，
      且其平日即因細故對告訴人隱忍已久，復見告訴人對其為
      丟擲物品及出手毆打之挑釁動作，並欲持方型鐵椅1 張攻
      擊，心中不滿頓時爆發，始持圓形鐵椅1 張攻擊告訴人頭
      部等情，較符合常理，應非虛妄，堪以認定。
    被告於96年2 月21日進入臺灣雲林看守所羈押時，經該所
      人員檢查被告身體，發現被告額頭、手臂、腿部等處均有
      擦傷，此有臺灣雲林第二監獄收容人被告內外傷紀錄表1
      份在卷可稽（見偵卷第94頁）。證人沈坤松、陳安靜於檢
      察官偵訊時固均證稱：有看見甲○○往上逃跑時，從垃圾
      堆那邊往下跳等語（見偵卷第108 頁）；證人陳陽陀於檢
      察官偵訊時亦證稱：有看見甲○○跳過路旁的檔土牆，往
      下跳約2 公尺，跳進的地方有很多廢竹、垃圾，所以一定
      會受傷等語（見偵卷第108 頁），惟被告由路旁往深度約
      2 公尺垃圾堆跳，客觀上雖有可能造成被告腿部受傷，然
      該處深度不深，非必一定導致被告額頭及手臂均撞擊地面
      成傷，故被告供稱額頭及手臂係遭告訴人持物品及方型鐵
      椅1 張攻擊成傷，腿部擦傷係由上往下跳所致等語，亦非
      無可能。自難僅以證人沈坤松、陳安靜、陳陽陀上開證述
      ，遽認被告供述告訴人有持物品及方型鐵椅1 張攻擊一節
      並非真實。
  5.按告訴人、證人之陳述有部分前後不符，或相互間有所歧異
    時，究竟何者為可採，法院仍得本其自由心證予以斟酌，非
    謂一有不符或矛盾，即應認其全部均為不可採信；尤其關於
    行為動機、手段及結果等之細節方面，告訴人之指陳，難免
    故予誇大，證人之證言，有時亦有予渲染之可能；然其基本
    事實之陳述，若果與真實性無礙時，則仍非不得予以採信，
    最高法院著有74年臺上字第1599號判例可資參照。徵諸告訴
    人丙○○就是否有與被告及張文進共同飲酒、張文進有無外
    出用餐、有無與被告發生爭執及肢體衝突、被告有無從正面
    攻擊告訴人等情，固未據實陳述，有特意隱瞞事實之情形。
    惟其證稱有遭被告毆打頭部成傷之基本事實則相符，並有上
    開臺灣大學醫學院附設醫院雲林分院驗傷診斷書、財團法人
    長庚紀念醫院嘉義分院診斷證明書、病歷影本、童綜合醫院
    診斷證明書等附卷可稽，且被告於警詢亦自承有持圓形鐵椅
    1 張攻擊告訴人頭部等語，已如前述，自難遽認告訴人就基
    本事實之證述亦不可採信。從而，揆諸前揭判例意旨，告訴
    人之證詞雖有上開瑕疵，本院仍得本諸自由心證斟酌，非謂
    一有不符或矛盾，即應認其全部均為不可採信。是告訴人所
    為之證詞自得採為裁判之基礎，而認定被告確有持圓形鐵椅
    1 張攻擊告訴人頭部之犯行。
  6.被告於本院審理時雖辯稱其當時酒醉，不知毆打丙○○何處
    ，並無重傷害之犯意云云，辯護人則為被告辯護稱：當時被
    告酒醉，無法拿捏力道，並無使丙○○受重傷之犯意云云，
    惟被告於警詢自承：我很生氣就拿圓型椅子打丙○○頭部攻
    擊，我也不知道打多少下等語，已如上述，顯見被告雖有飲
    酒，然就其持圓形鐵椅攻擊丙○○頭部一節尚能記憶。被告
    嗣後翻異前詞，辯稱其當時酒醉，不知毆打丙○○何處云云
    ，純係事後卸責之詞，不足採信。又經本院就被告為前揭犯
    罪事實行為時之精神狀態，委請財團法人長庚紀念醫院嘉義
    分院鑑定，經該院綜合被告之家庭史、心理測驗檢查及犯案
    經過各方面，審慎分析被告之精神狀態，鑑定結果認為：「
    被告智能正常，也無腦傷或精神病史，可能有酒精濫用習慣
    ，無其他物質濫用及依賴，其性格有反社會性人格傾向，有
    衝動易怒等特徵，其過去原本尚可壓抑對被害人之不滿，涉
    案當時，於大量飲酒後，衝動控制能力下降，做出傷害被害
    人之行為，推斷其犯罪行為時之精神狀況，已因精神障礙致
    其辨識其行為違法及依其辨識而行為之能力較正常人顯著減
    低」，有上開財團法人長庚紀念醫院嘉義分院97年4 月20日
    精神鑑定報告書1 份（見本院卷第120 頁至第123 頁），益
    證被告於前揭犯罪事實行為時之精神狀態，有因飲酒致顯著
    減低其辨識行為違法及依其辨識而行為之能力，但尚未達到
    不能辨識其行為違法或欠缺依其辨識而行為之能力。
  7.綜上所述，被告事後空言否認有重傷害之犯意，所辯顯係飾
    卸之詞，不足採信。本件事證已臻明確，被告犯行堪予認定
    ，自應依法論科。
  (二)論罪科刑部分：
  1.核被告甲○○所為，係犯刑法第278 條第3 項、第1 項之重
    傷未遂罪。又被告已著手於前揭重傷害行為之實行而不遂，
    為未遂犯，應依刑法第25條第2 項規定減輕其刑。
  2.被告因大量飲酒，衝動控制能力下降，做出傷害告訴人丙○○之行為，推斷其犯罪行為時之精神狀況，已因精神障礙致
    其辨識其行為違法及依其辨識而行為之能力較正常人顯著減
    低，有上開財團法人長庚紀念醫院嘉義分院97年4 月20日精
    神鑑定報告書1 份在卷可稽，足認其行為時因精神障礙，致
    其辨識行為違法及依其辨識而行為之能力，顯著降低，其所
    犯上開重傷害未遂罪應依刑法第19條第2 項規定，遞減輕其
    刑。
  3.爰審酌被告酒後持圓形鐵椅1 張猛烈毆打告訴人丙○○頭部
    ，致告訴人顱內出血，並以大塊紅布將告訴人身體蓋住，幸
    經乙○○即時發現，送醫院緊急急救，並進行2 次慢性硬腦
    膜下血腫清除手術，告訴人始倖免於難，情節非輕，且犯後
    猶矢口否認有重傷害之犯意，態度不佳，惟念及被告於案發
    當時因酒醉產生精神障礙，且係因告訴人先出手攻擊被告，
    始引發本件肢體衝突，暨被告僅國中肄業，智識程度不佳、
    犯罪之動機、手段、所生危害等一切情狀，量處如主文所示
    之宣告刑，以示懲儆。
  4.本件被告之犯罪時間在96年4 月24日以前，合於中華民國96
    年罪犯減刑條例第2 條第1 項第3 款之規定，且無不得減刑
    之例外情形，應依法減其宣告刑二分之一，並依同條例第7
    條規定於主文諭知其宣告刑及減得之刑。
  5.按因犯罪所用之物，以屬於犯罪行為人者為限，得沒收之，
    刑法第38條第1 項第2 款、第3 項定有明文。扣案之圓形鐵
    椅1 張，雖係被告毆打告訴人丙○○所用之物，然係張文進
    所有，業經證人張文進於警詢證述在卷（見偵卷第90頁），
    顯非被告所有，爰不為沒收之諭知，附此敘明。
三、應適用之法律：
  (一)刑事訴訟法第299 條第1 項前段。
  (二)刑法第278 條第3 項、第1 項、第25條第2 項、第19條第2
    項。
  (三)中華民國96年罪犯減刑條例第2 條第1 項第3 款、第7 條。
本案經檢察官江柏青到庭執行職務。
中    華    民    國    97    年    6     月    25    日
            刑事第六庭  審判長法  官  廖國勝
                              法  官  李秋瑩
                              法  官  黃楹榆
以上正本證明與原本無異
如不服本判決，應於判決收受後10日內，向本院提出上訴狀（須
附繕本）。
                              書記官  李雅怡
中    華    民    國    97    年    6     月    25    日
附錄本案論罪科刑法條：
刑法第278 條
使人受重傷者，處5 年以上12年以下有期徒刑。
犯前項之罪因而致人於死者，處無期徒刑或7 年以上有期徒刑。
第1項之未遂犯罰之。


司法院資訊處製作；財團法人民間司法改革基金會備份。
